高雄高等行政法院判決　　　　　　　　　　　　　　　九十一年度訴字第七０四號
　　　　　　　　　　　　　　　.
　　原　　　告　甲○○
　　被　　　告　澎湖縣馬公市公所
　　代　表　人　乙○○　市長
　　訴訟代理人　丙○○
右當事人間因退職酬勞金事件，提起行政訴訟。本院判決如左：
    主  文
被告應給付原告新台幣壹佰零伍萬伍仟捌佰貳拾玖元及自民國九十一年八月二十四日
起至清償日止，按年息百分之五計算之利息。
訴訟費用由被告負擔。
    事  實
一、事實概要：
    緣原告為澎湖縣馬公市第六屆卸任市長，於民國（下同）九十一年三月一日任期
    屆滿退職，乃依據台灣省縣市長鄉鎮轄市長退職酬勞金給與辦法第二條及第八條
    規定向被告請領退職酬勞金，並經行政院內政部核定退職酬勞金為新台幣（下同
    ）九十六萬一千七百四十五元，又依公教人員退休金其他現金給與補償金發放辦
    法第二條規定，應核發補償金九萬四千零八十四元，二筆款項合計一百零五萬五
    千八百二十九元，惟被告於原告退職多日後，仍遲不發放，原告遂於九十一年六
    月十四日去函請求發給，被告以九十一年六月二十一日馬民字第０九一０００七
    一六八０號函回覆表示係因該筆款項未獲市民代表會審議通過，須俟再行提案並
    經市民代表會審議通過後，方得發給，原告不服，遂提起本件行政訴訟。
二、兩造聲明：
甲、原告聲明：
（一）被告應給付原告新台幣一百零五萬五千八百二十九元及自起訴狀繕本送達翌日
      起至清償日止，按年息百分之五計算之利息。
（二）訴訟費用由被告負擔。
乙、被告聲明：
（一）原告之訴駁回。
（二）訴訟費用由原告負擔。
三、兩造主張之理由：
甲、原告起訴意旨略謂：
（一）按縣、市長、鄉、鎮、縣轄市長任期屆滿者，得請領退職酬勞金，為臺灣省縣
      市長鄉鎮縣轄市長退職酬勞金給與辦法第二條所明定。查原告為澎湖縣馬公市
      第六屆卸任市長，已於九十一年三月一日退職，依前開規定，自得請領退職酬
      勞金。又因依同辦法第八條第一項規定：「經服務機關審查後彙轉省政府核准
      填發退職酬勞金給與證書，由支給機關發給退職酬勞金。」故原告乃依此規定
      辦理請領，並由行政院內政部核定退職酬勞金為九十六萬一千七百四十五元，
      又依公教人員退休金其他現金給與補償金發放辦法第二條規定，應核發補償金
      九萬四千零八十四元，以上二筆款項合計一百零五萬五千八百二十九元。
（二）次按臺灣省縣市長鄉鎮縣轄市長退職酬勞金給與辦法所稱之「支給機關」，係
      指該請領退職酬勞金者最後服務機關，此觀之同辦法第四條之規定：「退職酬
      勞金，應由各最後服務機關專列經費支給之，‧‧‧。」即可明之。今原告之
      最後服務機關為被告澎湖縣馬公市公所，則依前開規定，被告自應發給原告退
      職酬勞金；又依公教人員退休金其他現金給與補償金發給辦法第十三條規定：
      「‧‧‧屬於縣（市）級者，由縣（市）庫支出，以縣（市）政府為支給機關
      ，‧‧‧。」則被告亦應發給原告補償金。惟被告於原告退職多日後，仍遲不
      發放，原告遂於九十一年六月十四日去函請求發給退職酬勞金等，被告以九十
      一年六月二十一日馬民字第０九一０００七一六八０號函回覆表示係因該筆款
      項未獲市民代表會審議通過，須俟再行提案並經市民代表會審議通過後，方得
      發給，惟市民代表會上述決議顯然違反臺灣省縣市長鄉鎮縣轄市長退職酬勞金
      給與辦法、及公教人員退休金其他現金給與補償金發放辦法前揭之規定，依地
      方制度法第四十三條第三項之規定該議決無效，被告上述辯解顯係推搪之詞等
      語。
（三）按人民與中央或地方機關間，因公法上原因發生財產上之給付，得提起行政訴
      訟，行政訴訟法第八條定有明文，查原告與被告間，係因原告自被告機關退職
      ，基於法令之規定而使被告對原告負有給付義務，已如前述，則原告自得對被
      告提起給付訴訟無誤。
乙、被告答辯意旨略謂：
（一）查依預算法第二十五條、地方制度法第四十條相關規定，鄉（鎮、市）之總預
      算案，須送鄉（鎮、市）民代表會審議通過始可勻支，故本案在預算尚未完成
      法定程序（未獲立法機關同意）前，被告尚無法動支是項經費發給原告退職酬
      勞金。
（二）又查本市第六屆卸任市長退職酬勞金乙案，被告依據澎湖縣政府九十年十二月
      三日九０澎府民行字第六五五三二號函暨臺灣省縣市長鄉鎮縣轄市長退職酬勞
      金給與辦法相關規定辦理，提墊付案於本市代表會第六屆第十八次臨時大會審
      議，惟經代表會九十一年二月二十六日馬授代議事字第０九一０００００二一
      ０號函復大會決議「保留」在案。
（三）復查本案於送請代表會審議之同時，被告亦依臺灣省縣市長鄉鎮縣轄市長退職
      酬勞金給與辦法暨公教人員退休金其他現金給與補償發給辦法及補償金發放作
      業注意事項等相關規定，填發給予事實表及補償金發給名冊於九十一年四月十
      日馬民字第０九一０００四三六六號函陳報澎湖縣政府層轉內政部中部辦公室
      審核，該部於九十一年四月三十日台內中民字第０九一００四三四六號函復被
      告核定：被告第六屆卸任市長甲○○女士請領退職酬勞金；實數計二十三個基
      數計九十六萬一千七百四十五元暨公教人員退休金其他現金給與補償金計十五
      個基數計九萬四千零八十四元；總計一百零五萬五千八百二十九元。被告於接
      獲核定函後，隨即再提墊付案於第六屆第八次定期大會送請代表會審議。復經
      代表會審議於九十一年五月八日馬授代議字第０九一０００００九五０號函復
      本案大會決議「否決」在案。
（四）原告於九十一年六月十四日提出申請，請被告依規定發給本項退職酬勞金暨補
      償金計一百零五萬五千八百二十九元案，因被告為執行機關，動支經費依規定
      必須經過監督「立法」機關審議通過始可動支，又因攸關原告權益，被告續於
      九十一年六月十四日簽奉核准，再次提墊付案於第六屆第二十次臨時會送請市
      民代表會審議，惟仍未獲審議通過，因而延遲發給原告退職酬勞金及公教人員
      退休金其他給與補償金，被告並於九十一年六月十九日馬字第０九一０００七
      一六八號函復原告是案處理過程及進度並敬表歉意在案。惟經市民代表會九十
      一年七月八日澎馬代議字第０九一一五０號函復大會議決「否決」。
（五）被告為顧及前市長個人之權益，業經多次提案送市代表會審議，但仍未獲代表
      會同意，又因預算未能完成法定程序，故無法動支經費發給原告退職酬勞金及
      公教人員退休金其他給與補償金，被告於九十一年八月十二日再簽奉核准予是
      項金額納入被告九十一年度總預算第一次追加（減）預算辦理，並送本市代表
      會第七屆第一次臨時會審議（會期預定於九十一年九月三、四、五日召開），
      若蒙代表會審議通過，被告即依規定敷實核發。
    理  由
一、按「縣、市長、鄉、鎮、縣轄市長有左列情形之一者，得請領退職酬勞金：一、
    任期屆滿者。‧‧‧。」「退職酬勞金，應由各最後服務機關專列經費支給之‧
    ‧‧。」「請領退職酬勞金人員應填具請領退職酬勞金給與事實表一式二份，並
    附任職證件及有關證明文件，經服務機關審查後彙轉省政府核准填發退職酬勞金
    給與證書，由支給機關發給退職酬勞金。」「補償金之發給對象如下：一、公教
    人員於中華民國五十九年七月二日以後，八十四年七月一日以前，具有下列情形
    之一者：（一）依公務人員退休法或學校教職員退休條例辦理退休。（二）依公
    務人員撫卹法或學校教職員撫卹條例辦理撫卹。（三）依分類職位公務人員資遣
    給與辦法、公務人員資遣給與辦法，辦理資遣或比照辦理資遣。二、公教人員於
    中華民國八十四年七月二日以後依前款規定辦理退休、撫卹或資遣，其具有新退
    撫制度實施前之任年資，經採計核給退休金、撫卹金或資遣給與者。」「公教人
    員之原服務機關學校屬於‧‧‧鄉（鎮、市）級者，由鄉（鎮、市）庫支出，以
    鄉（鎮、市）公所為支給機關‧‧‧‧」分別為臺灣省縣市長鄉鎮縣轄市長退職
    酬勞金給與辦法第二條第一款、第四條第一項前段及第八條、及公教人員退休金
    其他現金給與補償金發給辦法第二條、第十三條所明定。又按「鄉（鎮、市）民
    代表會議決自治事項與憲法、法律、中央法規、縣規章牴觸者無效；議決委辦事
    項與憲法、法律、中央法令、縣規章、縣自治規則牴觸者無效。」地方制度法第
    四十三條第三項亦定有明文。
二、經查，本件原告主張：原告為澎湖縣馬公市第六屆卸任市長，於九十一年三月一
    日任期屆滿退職，乃依據台灣省縣市長鄉鎮轄市長退職酬勞金給與辦法第二條及
    第八條規定向被告請領退職酬勞金，並經行政院內政部核定退職酬勞金為九十一
    萬一千七百四十五元，又依公教人員退休金其他現金給與補償金發放辦法第二條
    規定，應核發補償金九萬四千零八十四元，二筆款項合計一百零五萬五千八百二
    十九元，惟被告於原告退職多日後，仍未發放，原告遂於九十一年六月十四日去
    函請求發給，被告回覆表示係因該筆款項未獲市民代表會審議通過，須俟再行提
    案並經市民代表會審議通過後，方得發給等事實，為兩造所不爭執，復有內政部
    九十一年四月台內中民字第０九一０００四三四六號函、台灣省縣市長鄉鎮縣轄
    市長退職酬勞金給與證書、公務人員退休金其他現金給與補償金發給名冊、被告
    九十一年六月二十四日馬民字第０九一０００七一六八０號函、國立馬公高級中
    學服務證明書、國立澎湖高級海事水產職業學校服務證明書、澎湖縣馬公市公所
    證明書、台灣省民選縣市長鄉鎮長縣轄市長退職酬勞金給與事實表等影本附卷可
    稽，洵堪信實。
三、被告雖辯稱：依預算法第二十五條、地方制度法第四十條相關規定，鄉（鎮、市
    ）之總預算案，須送鄉（鎮、市）民代表會審議通過始可勻支，故本案在預算尚
    未完成法定程序（未獲立法機關同意）前，被告尚無法動支是項經費發給原告退
    職酬勞金及補償費云云。惟查，被告依據前揭臺灣省縣市長鄉鎮縣轄市長退職酬
    勞金給與辦法及公教人員退休金其他現金給與補償金發放辦法之規定，應給付原
    告之退職酬勞金及補償金一百零五萬五千八百二十九元，均屬依據中央命令應編
    列之法定給與，澎湖縣馬公市代表會多次審議否決被告依據中央命令應編列之法
    定給與，揆諸前揭地方制度法第四十三條第三項之規定，其議決自治事項與中央
    法規牴觸，應屬無效，是被告前述辯解，尚不足採。
四、從而，原告依據臺灣省縣市長鄉鎮縣轄市長退職酬勞金給與辦法第二條、第八條
    及公教人員退休金其他現金給與補償金發給辦法第二條、第十三條規定，請求被
    告給付原告一百零五萬五千八百二十九元及自起訴狀繕本送達被告翌日即九十一
    年八月二十四日起至清償日止，按年息百分之五計算之法定遲延利息，即有理由
    ，應予准許。
據上論結，本件原告之訴為有理由，爰依行政訴訟法第二百條第三款、第九十八條第
三項前段，判決如主文。
中　　　華　　　民　　　國    九十一　　年　    十一　　月　　  十九　　日
                              高雄高等行政法院第二庭
                                          審判長法官  呂佳徵
                                          法      官　蘇秋津
                                          法      官　林勇奮
右為正本係照原本作成。
如不服本判決，應於判決送達後二十日內向本院提出上訴書狀，其未表明上訴理由者
，應於提起上訴後二十日內向本院提出上訴理由書（須按對造人數附繕本）；如於本
判決宣示或公告後送達前提起上訴者，應於判決送達後二十日內補提上訴理由書（須
附繕本）。未表明上訴理由者，逕以裁定駁回。
提起上訴應預繳送達用雙掛號郵票七份（每份三十四元）。
中　　　華　　　民　　　國    九十一　　年　    十一　　月　　  十九　　日
                                          法院書記官  黃玉幸
